臺灣新竹地方法院刑事判決　　　　　100年度審交易字第123號
公　訴　人　臺灣新竹地方法院檢察署檢察官
被　　　告　連俊宏
上列被告因過失致死等案件，經檢察官提起公訴（100 年度偵字
第4943號），本院改依簡式審判程序，判決如下：
    主  文
連俊宏犯不能安全駕駛動力交通工具罪，處罰金新臺幣拾萬元，
如易服勞役，以新臺幣壹仟元折算壹日。又犯過失致人於死罪，
處有期徒刑陸月，如易科罰金，以新臺幣壹仟元折算壹日。緩刑
貳年。
    事實及理由
壹、構成犯罪事實：
一、連俊宏明知服用酒類或其他相類之物後，將使其駕駛車輛時
    之注意力減低、反應能力變慢而危及其他用路人之行車往來
    安全，竟自民國99年9 月8 日晚上7 時許起至8 時30分許止
    ，在新竹市○○路與經國路口某小吃店內飲用啤酒2 瓶後，
    已因意識模糊、注意力無法集中、欠缺通常注意能力，而達
    不能安全駕駛動力交通工具之程度，仍騎乘車牌號碼HRB-08
    3 號重型機車上路，欲返回新竹市○○路○段317 巷81弄2
    號住處。迄於同日晚上9 時26分許，沿新竹市○道路○段由
    北往南方向行駛，行經新竹市○○路○段與鐵道路口之交岔
    路口，原應注意車前狀況，並隨時採取必要之安全措施，而
    依當時天候陰、夜間有照明、柏油路面乾燥無缺陷、無障礙
    物、視距良好等情形，客觀上並無不能注意之情事，竟疏於
    注意及此；適有行人潘基蔭沿東大路二段由東往西方向穿越
    道路，因在燈號轉換時段進入行人穿越道，遇紅燈亮起仍穿
    越道路，未充分注意左右來車，連俊宏見狀反應不及，所駕
    駛之重型機車撞及潘基蔭，致潘基蔭受有大片腦出血、頭顱
    及臉部多處骨折、腦幹功能喪失等傷害，經送醫急救後，仍
    因頭部鈍力損傷，於翌（9 ）日上午4 時53分許不治死亡，
    至連俊宏亦因人車倒地受傷而送醫。嗣於99年9 月8 日晚上
    10 時6分許，經警據報至醫院對連俊宏進行酒精檢測，測得
    其呼氣酒精濃度達每公升1.01毫克。
二、案經潘基蔭之子潘敬文訴由臺灣新竹地方法院檢察署檢察官
    偵查起訴。
貳、程序方面：
    本件被告連俊宏所犯酒後駕車之公共危險罪及過失致人於死
    罪，均非死刑、無期徒刑、最輕本刑為3 年以上有期徒刑之
    罪，或高等法院管轄第一審之案件，被告於本院準備程序進
    行中，就被訴事實為有罪之陳述，經本院合議庭認合於刑事
    訴訟法第273 條之1 第1 項之規定，裁定進行簡式審判程序
    ，此合先敘明。
、認定犯罪事實所根據的證據及理由：
一、被告連俊宏於警局詢問時、檢察官偵查中、本院準備程序及
    簡式審判程序訊問時之自白（見臺灣新竹地方法院檢察署99
    年度相字第602 號卷【下稱相602 卷】第5 至7 、42至43、
    71至73頁，本院卷第30至33頁）。
二、證人即告訴人潘敬文於警詢時及偵查中之證述（見相602 卷
    第40至41、71至73頁）。
三、證人即被害人潘基蔭之妻潘王素華於警詢時及偵查中之證述
    （見相602 卷第8 至9 、40至41頁）。
四、偵查報告、道路交通事故當事人酒精測定紀錄表、汽機車駕
    駛人酒後生理平衡檢測紀錄表、刑法第185 條之3 案件測試
    觀察紀錄表及新竹市警察局舉發違反道路交通管理事件通知
    單影本各1 份（見相602 卷第4、17、19至20、38頁）。
五、道路交通事故現場圖、道路交通事故調查報告表(一)(二)各1 份
    、採證照片13張及監視器翻拍照片10張（見相602 卷第21至
    35頁）。
六、長庚醫療財團法人林口長庚紀念醫院診斷證明書、臺灣新竹
    地方法院檢察署相驗屍體證明書、勘驗筆錄、法醫檢驗報告
    書各1 份、相驗照片及車損照片21張（見相602 卷第18、39
    、44、47至67頁）。
七、臺灣省竹苗區車輛行事事故鑑定委員會100 年3 月28日竹苗
    鑑0000000 字第1005301096號函附鑑定意見書1 份（見相60
    2 卷第79至83頁）。
八、查本件被告連俊宏騎乘重型機車肇事為警查獲時，經警檢測
    其呼氣酒精濃度達1.01MG/L，有道路交通事故當事人酒精測
    定紀錄表1 份在卷可證（見相602 卷第17頁），參酌國外認
    定標準，對於酒精濃度呼氣已達0.85MG/L以上，肇事率為一
    般正常人之50倍，且呈現視線搖晃、駕駛人已進入恍惚狀態
    ，判斷及理解與事實不符、駕駛不穩定等情（見臺灣高等法
    院檢察署88年11月彙編之刑法第185 條之3 酒後駕車「不能
    安全駕駛」認定標準之相關論文資料第25頁、第49頁文獻）
    以觀，則就本件之呼氣酒精濃度測試結果判斷，以及被告確
    因酒後駕車而撞及被害人潘基蔭之客觀情狀，應認被告已達
    不能安全駕駛之程度。
九、按汽車行駛時，駕駛人應注意車前狀況，並隨時採取必要之
    安全措施。又汽車行經行人穿越道，遇有行人穿越時，無論
    有無交通指揮人員指揮或號誌指示，均應暫停讓行人先行通
    過。再者，汽車駕駛人飲用酒類或其他類似物後其吐氣所含
    酒精濃度超過每公升0.25毫克或血液中酒精濃度超過百分之
    0.05以上，不得駕車，道路交通安全規則第94條第3 項、第
    103 條第2 項及第114 條第2 款分別定有明文。查本件案發
    路段，係設有交通號誌並劃有行人穿越道之交岔路口一節，
    有監視器翻拍照片在卷足憑，而依當時天候陰、夜間有照明
    、柏油路面乾燥無缺陷、無障礙物、視距良好等客觀行車環
    境，被告酒後騎乘重型機車行經上開號誌路口時，竟未充分
    注意車前狀況，因而撞及當時正步行在行人穿越道上之被害
    人潘基蔭，致被害人受有上開傷害，經送醫急救，仍因頭部
    鈍力損傷而不治死亡等情，有前揭道路交通事故現場圖、道
    路交通事故調查報告表、診斷證明書、臺灣新竹地方法院檢
    察署勘驗筆錄、相驗屍體證明書、法醫檢驗報告書及照片等
    附卷可參，足見被告確有上開違規情事，是被告就本件事故
    之發生顯有過失。又本件車禍之肇事原因，經送臺灣省竹苗
    區車輛行車事故鑑定委員會鑑定結果，亦同認「一、連俊宏
    酒精濃度過量駕駛重機車，行經號誌路口未充分注意車前狀
    況撞擊已在行人穿越道上穿越道路之行人，為肇事主因。二
    、行人潘基蔭在燈號轉換時段進入行人穿越道上遇紅燈亮起
    仍穿越道路，未充分注意左右來車，為肇事次因。」等情，
    有該鑑定委員會函附鑑定意見書1 份附卷可據，益徵本件車
    禍之發生，確因被告違規停車之過失行為所致，灼然甚明。
    復以被害人之死亡結果既因被告之過失所致，二者間顯然具
    有相當因果關係。至本件被害人於車禍發生雖亦有過失，惟
    此係本院量刑之參考，與被告過失犯行成立之要件無涉，自
    難解免其過失責任，併予指明。
十、綜上，被告上開任意性自白與事實相符，應堪採信。本案事
    證已臻明確，被告犯行洵堪認定，自應依法論科。
肆、論罪科刑的理由：
一、論罪：
（一）核被告連俊宏所為，係犯刑法第185 條之3 之不能安全駕
      駛動力交通工具罪及同法第276 條第1 項之過失致人於死
      罪。
（二）刑罰加重事由（道路交通管理處罰條例）：按汽車駕駛人
      ，無駕駛執照駕車、酒醉駕車、吸食毒品或迷幻藥駕車、
      行駛人行道或行經行人穿越道不依規定讓行人優先通行，
      因而致人受傷或死亡，依法應負刑事責任者，加重其刑至
      2 分之1 ，道路交通管理處罰條例第86條第1 項定有明文
      。被告連俊宏於酒後騎乘重型機車而撞及被害人潘基蔭等
      情，有道路交通事故當事人酒精測定紀錄表、新竹市警察
      局舉發違反道路交通管理事件通知單影本各1 份、採證照
      片13張及監視器翻拍照片10張存卷可查，並經被告供明在
      卷，是其因而致被害人潘基蔭死亡，係依法應負過失致死
      罪刑事責任者，即應予加重其刑至2 分之1 。
（三）數罪併罰：被告所犯上開過失致死罪及不能安全駕駛動力
      交通工具罪間，犯意各別、行為可分，應予以分別論罪、
      合併處罰之。
二、科刑：
（一）主刑：審酌被告服用酒類不能安全駕駛動力交通工具之情
      形下，呼氣酒精濃度達每公升1.01毫克，竟貿然騎乘重型
      機車上路，嚴重危及道路交通安全，缺乏尊重其他用路人
      生命、財產安全之觀念，並於行經上開肇事路段時，未充
      分注意車前狀況，而撞及被害人潘基蔭，致被害人喪失生
      命，過失程度非輕，所造成之損害極為重大且無法彌補，
      惟念被告事後已與告訴人及被害人家屬以新臺幣（下同）
      300 萬元（含已給付之強制汽車責任險理賠金160 萬元）
      達成民事和解，有本院訊問筆錄、和解筆錄各1 份附卷足
      憑（見本院卷第18至19、22至23頁），以及被告犯後坦白
      承認犯行，態度良好，深具悔意等一切情狀，分別量處如
      主文所示之刑，並諭知易科罰金及易服勞役之折算標準，
      以資懲儆。
（二）緩刑：被告前未曾因故意犯罪受有期徒刑以上刑之宣告，
      有臺灣高等法院被告前案紀錄表及刑案資料查註紀錄表各
      1 份在卷可證，其因一時失慮致罹刑典，經此次偵、審過
      程之教訓後，當知警惕，且被告與告訴人及被害人家屬業
      已達成民事和解，並經告訴人及被害人家屬於本院審理時
      表示同意給予被告緩刑之機會等語（見本院卷第18至19頁
      ）；更何況，對被告施以上開主文所示之短期自由刑，倘
      被告無資力可易科罰金時，或因故無法易服社會勞動，則
      入監執行將有可能產生諸多流弊：對於初犯者，若任意施
      以短期自由刑，將使其喪失對拘禁之恐懼，減弱其自尊心
      ；又犯罪者之家屬在物質及精神上均將受到重大損失，將
      衍生更多社會問題；再者犯罪者被釋放時，社會復歸時往
      往遇到多種困難，成為促成其再犯之原因；且執行機構設
      施、人力有限，難以對受刑人全面達到教化之效果，若輕
      易對本案被告施以短期自由刑，將使其易受惡性之感染，
      成為再犯之原因，亦即本性善良者，若僅係偶然犯罪或過
      失犯罪，即受到短期自由刑之拘禁，則成為毫無變通地均
      送到龍蛇雜處之監所服刑，反而會使其學習犯罪不良習性
      及其他犯罪技巧，使該偶然犯罪或過失犯罪者下次再犯罪
      。因此似此短期自由刑既無益於改善受刑人惡性，又無威
      嚇之效果，反而導致受刑人將來再犯之危險提高，社會將
      付出更大成本，故本院同時基於以上短期自由刑缺失之考
      量，認對被告所宣告之刑，以暫不執行為適當，以觀後效
      ，爰併予宣告緩刑2 年，以啟自新。
伍、適用法律依據：
一、程序法方面：刑事訴訟法第284 條之1 、第273 條之1 第1
    項、第299 條第1 項前段。
二、實體法方面：道路交通管理處罰條例第86條第1 項，刑法第
    第185 條之3 、第276 條第1 項、第41條第1 項前段、第42
    條第3 項前段、第74條第1 項第1 款，刑法施行法第1 條之
    1 第1 項、第2 項前段，判決如主文。
本案經檢察官洪期榮到庭執行職務。
中    華    民    國   100    年    10    月    7     日
                       刑事第九庭法  官   邱忠義
以上正本證明與原本無異。
如不服本判決，應於判決送達後10日內向本院提出上訴書狀。上
訴書狀應敘述具體理由，未敘述上訴理由者，應於上訴期間屆滿
後20日內補提理由書狀於本院（均須按他造當事人之人數附繕本
）「切勿逕送上級法院」。
中    華    民    國   100    年    10    月    7     日
                                 書記官   劉依緹
附錄本案論罪科刑實體法條全文：
刑法第185 條之3 ：
服用毒品、麻醉藥品、酒類或其他相類之物，不能安全駕駛動力
交通工具而駕駛者，處1 年以下有期徒刑、拘役或科或併科15萬
元以下罰金。
刑法第276 條第1 項：
因過失致人於死者，處2 年以下有期徒刑、拘役或2 千元以下罰
金。（罰金之貨幣單位改為新臺幣，並提高為30倍）